臺灣高雄地方法院刑事判決　　　　　　　96年度訴字第1536號
公　訴　人　臺灣高雄地方法院檢察署檢察官
被　　　告　乙○○
上列被告因違反毒品危害防制條例案件，經檢察官提起公訴（96
年度毒偵字第1707、2554號）及移送併辦（96年度毒偵字第2801
、4740號），被告於本院準備程序中就被訴事實為有罪之陳述，
經詢問當事人意見，合議庭裁定由受命法官依簡式審判程序獨任
審理，本院判決如下：
    主  文
乙○○施用第一級毒品，累犯，處有期徒刑壹年，減為有期徒刑
陸月，如易科罰金，以新臺幣壹仟元折算壹日。扣案之海洛因壹
包（驗後淨重零點壹零貳公克）沒收銷燬之。
    事  實
一、乙○○曾於民國88年間因施用毒品案件，經本院裁定送觀察
    、勒戒後，認有繼續施用毒品之傾向，令入戒治處所施以強
    制戒治，於89年8 月11日執行完畢釋放。又於91年間因施用
    毒品案件，經檢察官聲請強制戒治並起訴，強制戒治部分於
    92年8 月20日執行完畢釋放，起訴部分經法院判處有期徒刑
    9 月確定。再於92年間因施用毒品等案件，經本院分別判處
    有期徒刑1 年、6 月確定，上開各罪合併定應執行刑為有期
    徒刑2 年2 月，入監執行後於95年5 月11日假釋，同年8 月
    26日假釋期滿未經撤銷，視為執行完畢。詎仍不知悔改，於
    強制戒治執行完畢釋放後5 年內，復基於施用第一級毒品海
    洛因之犯意，自95年12月14日某時起至96年4 月20日1 時50
    分許回溯24小時內之某時止，在高雄縣鳳山市某友人住處內
    等地，以摻水後置於針筒內注射之方式，反覆施用第一級毒
    品海洛因多次，平均1 天施用1 或2 次。嗣於95年12月14日
    22時20分許、96年1 月6 日0 時5 分許，因為列管毒品調驗
    人口，先後經警通知採尿送驗，檢驗結果均呈嗎啡、可待因
    陽性反應而查獲；又於96年2 月23日15時許，在高雄縣大寮
    鄉○○路386 號前為警查獲，並扣得其所有海洛因1 包（驗
    前淨重0.125 公克，驗後淨重0.102 公克）；復於96年4 月
    20日1 時50分許，在高雄縣大樹鄉○○路143 巷口前為警查
    獲。
二、案經高雄市政府警察局苓雅分局、高雄縣政府警察局仁武分
    局、林園分局分別報請臺灣高雄地方法院檢察署檢察官偵查
    起訴及移送併辦。
    理  由
一、按本件被告乙○○所犯係死刑、無期徒刑、最輕本刑為3 年
    以上有期徒刑以外之罪，其於準備程序就前揭被訴事實為有
    罪之陳述，經受命法官告知簡式審判程序之旨，並聽取其與
    公訴人之意見後，本院認無不得或不宜改依簡式審判程序進
    行之情形，爰依刑事訴訟法第273 條之1 第1 項規定，裁定
    本件由受命法官獨任進行簡式審判程序，合先敘明。
二、上揭事實，業據被告於警、偵訊及本院審理時坦承不諱，且
    被告於上開時、地4 度經警採尿送驗結果，均呈嗎啡、可待
    因陽性反應或嗎啡陽性反應，有台灣檢驗科技股份有限公司
    濫用藥物尿液檢驗報告2 份、正修科技大學超微量研究科技
    中心檢驗報告、高雄市立凱旋醫院濫用藥物尿液檢驗報告各
    1 份、尿液代碼與姓名對照表4 份在卷可憑，又扣案之白色
    粉末1 包（驗前淨重0.125 公克，驗後淨重0.102 公克）送
    驗結果，確為第一級毒品海洛因無誤，有高雄市立凱旋醫院
    濫用藥物成品檢驗鑑定書1 份附卷可稽，足認被告之自白與
    事實相符，本件事證明確，其犯行洵堪認定。
三、按海洛因為毒品危害防制條例第2 條第2 項第1 款所稱之第
    一級毒品，不得施用、持有。次按，犯毒品危害防制條例第
    10條施用第一級、第二級毒品之罪者，檢察官應聲請法院裁
    定，令被告入勒戒處所觀察、勒戒，經觀察、勒戒後，檢察
    官依據勒戒處所之陳報，認受觀察、勒戒人無繼續施用毒品
    傾向者，應即釋放，並為不起訴之處分；認受觀察、勒戒人
    有繼續施用毒品之傾向者，檢察官應聲請法院裁定令入戒治
    處所強制戒治，其期間為6 個月以上，至無繼續強制戒治之
    必要為止，但最長不得逾1 年，強制戒治期滿，應即釋放，
    由檢察官為不起訴之處分。觀察、勒戒或強制戒治執行完畢
    釋放後，5 年內再犯第10條之罪者，應依一般刑事訴訟程序
    予以起訴論罪科刑，此觀諸毒品危害防制條例第20條第1 項
    、第2 項、第23條第1 項、第2 項規定自明。被告曾有如犯
    罪事實欄所示之觀察、勒戒及強制戒治前科，有臺灣高等法
    院被告前案紀錄表在卷可佐，其於強制戒治執行完畢釋放後
    5 年內，再犯本件施用毒品案件，依前述規定自應予以起訴
    論罪科刑。是核被告所為，係犯毒品危害防制條例第10條第
    1 項施用第一級毒品罪。又按刑事法若干犯罪行為態樣，本
    質上原具有反覆、延續實行之特徵，立法時既予特別歸類，
    定為犯罪構成要件之行為要素，則行為人基於概括之犯意，
    在密切接近之一定時、地持續實行之複次行為，倘依社會通
    念，於客觀上認為符合一個反覆、延續性之行為觀念者，於
    刑法評價上，即應僅成立一罪。學理上所稱「集合犯」之職
    業性、營業性或收集性等具有重複特質之犯罪均屬之，例如
    經營、從事業務、收集、販賣、製造、散布等行為概念者是
    （最高法院95年度台上字第1079號判決意旨參照），亦即立
    法者已將本質上具有反覆、延續實行之特徵予以特別歸類而
    定為犯罪構成要件之行為要素，且依社會通念於客觀上認為
    符合一個反覆、延續性之行為觀念者，即應僅成立集合犯之
    一罪。是毒品危害防制條例既依成癮性、濫用性及對社會危
    害性而將毒品分為四級，且僅規定處罰施用第一、二級毒品
    ，足見毒品危害防制條例所處罰施用第一、二級毒品，其構
    成要件之行為要素係具有成癮、濫用之反覆、延續實行，且
    依社會通念於客觀上認為符合一個反覆、延續性之行為觀念
    ，於刑法評價上，即應僅成立「集合犯」之一罪。準此，施
    用毒品既屬集合犯之習慣犯性質，本件被告雖有多次施用毒
    品行為，亦僅論以一次構成要件之施用毒品行為，附此敘明
    。被告持有第一級毒品之低度行為，應為施用第一級毒品之
    高度行為所吸收，不另論罪。被告曾有如犯罪事實欄所示之
    論罪科刑前科，此有上開前案紀錄表在卷可參，其於有期徒
    刑執行完畢後5 年內，故意再犯本件有期徒刑以上之罪，為
    累犯，應依刑法第47條第1 項規定加重其刑。又除起訴書所
    載被告於96年1 月6 日0 時5 分許回溯24小時內之某時及96
    年2 月22日下午某時，各施用海洛因1 次之犯行業經檢察官
    起訴外，其餘如犯罪事實欄所載之多次施用海洛因犯行（包
    括移送併辦部分）雖未據檢察官起訴，然與前揭被訴犯行為
    「集合犯」之單純一罪，已如前述，自為本件起訴效力所及
    ，本院應併予審究。另被告固曾因於95年9 月25、26日分別
    施用第一級毒品海洛因各1 次之犯行，經本院於96年7 月30
    日以96年度訴字第145 號判處有期徒刑8 月（減為有期徒刑
    4 月），目前尚未確定（下稱前案），有該案判決書、上開
    前案紀錄表在卷可按，然被告於95年9 月26日為警查獲前案
    犯行後，至2 個多月後之95年12月14日起始再犯本案施用海
    洛因之犯行，犯罪時間相距甚遠，尚難認前案與本案犯行成
    立集合犯，附此敘明。爰審酌被告經觀察勒戒、強制戒治及
    論罪科刑後，仍未能戒絕毒癮，顯見其戒絕毒癮之意念非堅
    ，惟念其於犯罪後坦承犯行，態度良好，且施用毒品行為，
    乃屬對自身健康之戕害行為，及其犯罪動機、目的、手段等
    一切情狀，量處如主文所示之宣告刑。又被告犯罪之時間在
    96年4 月24日以前，合於中華民國96年罪犯減刑條例規定之
    減刑條件，應依該條例第2 條第1 項第3 款，減其刑期2 分
    之1 ，並斟酌被告犯罪情節、職業、經濟狀況等一切情形，
    諭知易科罰金之折算標準，以資懲儆。扣案之白色粉末1 包
    （驗前淨重0.125 公克，驗後淨重0.102 公克），經檢驗結
    果為海洛因，已如前述，且係被告所有供其施用之物，業據
    其於本院審理時自承在卷（見本院96年7 月24日審判筆錄）
    ，應依毒品危害防制條例第18條第1 項前段規定，不問屬於
    犯人與否，均沒收銷燬之，至鑑驗耗損之毒品因已滅失，自
    無庸宣告沒收銷燬。
據上論斷，應依刑事訴訟法第273 條之1 第1 項、第284 條之1
、第299 條第1 項前段，毒品危害防制條例第10條第1 項、第18
條第1 項前段，刑法第11條、第47條第1 項、第41條第1 項前段
，中華民國96年罪犯減刑條例第2 條第1 項第3 款、第7 條、第
9 條，判決如主文。
本件經檢察官甲○○到庭執行職務。
中　　華　　民　　國　　96　　年　　8 　　月　　7 　　日
                  刑事第二庭    法　官  楊筑婷
以上正本證明與原本無異。
如不服本判決應於收受本判決後10日內向本院提出上訴書狀，並
應敘述具體理由，如未敘述上訴理由者，應於上訴期間屆滿後20
日內補提理由書狀於本院（均須按他造當事人之人數附繕本）「
切勿逕送上級法院」。
中　　華　　民　　國　　96　　年　　8 　　月　　7 　　日
　　　　　　　　　　　　　　 　 書記官　林靜慧
附錄本判決之論罪法條：
毒品危害防制條例第10條
施用第一級毒品者，處6 月以上5 年以下有期徒刑。
施用第二級毒品者，處3 年以下有期徒刑。
